臺灣桃園地方法院刑事判決　　　　　　 100年度易緝字第84號
公　訴　人　臺灣桃園地方法院檢察署檢察官
被　　　告　周廷吉
選任辯護人　陳勵新律師
上列被告因詐欺等案件，經檢察官提起公訴（94年度偵緝字第24
6 號），被告於準備程序中就被訴事實為有罪之陳述，經本院合
議庭裁定由受命法官獨任行簡式審判程序，判決如下：
    主  文
周廷吉犯連續詐欺取財罪，處有期徒刑拾月。又犯侵占罪，處有
期徒刑肆月。應執行有期徒刑壹年。
    事  實
一、周廷吉自民國89年5 月5 日起至91年5 月10日止，在桃園縣
    平鎮市○○路○ 段411 巷74號住處，自任合會會首，招募每
    月會款均為新臺幣（下同）2 萬元，會期分別自89年5 月5
    日起至91年8 月5 日止，會員連同會首共28人；自89年9 月
    5 日起至91年10月5 日止，會員連同會首共26人；自90年2
    月5 日起至92年1 月5 日止，會員連同會首共24人；自90年
    8 月5 日起至92年8 月5 日止，會員連同會首共25人；自91
    年5 月10日起至93年11月10日止，會員連同會首共31人之互
    助會共5 會，邀集古富臣（原名古運泉）、王謝敏葉、姜禮
    俄、陳文魁、潘宋新英等人參加，竟基於意圖為自己不法所
    有之連續犯意，於89年10月5 日至91年4 月間某4 個月份，
    先後冒用姜禮俄、古富臣、潘宋新英、王謝敏葉（起訴書誤
    繕為謝敏珠）4 人名義（惟無法證明有何偽造文書或署押之
    情事），標取上開會期自89年5 月5 日起至91年8 月5 日止
    之合會會款共計4 次，向會員佯稱各該被冒名會員得標，而
    收取當月會款。又基於意圖為自己不法所有之犯意，於91年
    5 月間，將向古富臣、王謝敏葉、姜禮俄、陳文魁、潘宋新
    英5 人所收取之當月會款，用以1 次償還積欠他人之債務而
    侵占入己，並未轉交予各合會得標會員。直至91年6 、7 月
    （起訴書誤繕為4 月）間周廷吉倒會不知去向，仍有古富臣
    、王謝敏葉、姜禮俄、陳文魁、潘宋新英等多位會員尚未標
    取會款，始查悉上情。
二、案經古富臣訴由桃園縣政府警察局平鎮分局報請臺灣桃園地
    方法院檢察署檢察官偵查起訴。周廷吉於準備程序中為有罪
    之陳述，經本院合議庭裁定由受命法官獨任行簡式審判程序
    。
    理  由
一、按被告以外之人於審判外之言詞或書面陳述，除法律有規定
    者外，不得作為證據；前項規定，於法院以簡式審判程序或
    簡易判決處刑者，不適用之，刑事訴訟法第159 條定有明文
    。查本案被告周廷吉所犯詐欺等案件，經檢察官提起公訴，
    被告於準備程序中就被訴事實為有罪之陳述，經法官告知簡
    式審判程序之旨，並聽取公訴人、被告及辯護人之意見後，
    合議庭裁定由受命法官獨任進行簡式審判程序，且無刑事訴
    訟法第159 條第1 項規定之適用，合先敘明。
二、前揭犯罪事實，業據被告於本院準備程序中及審理中均坦承
    不諱，核與告訴人古富臣於警詢時及偵查中之指訴、證人潘
    宋新英於偵查中及本院準備程序中之證述、證人王謝敏葉、
    姜禮俄、姜龔琇兜、陳文魁於本院準備程序中之證述情節相
    符，並有互助會簿、互助會章程、已繳會費月份明細表等在
    卷可稽，堪認被告上開所為任意性自白，核與事實相符，應
    堪採信。是本案事證明確，被告所涉犯行已堪認定，應依法
    論科。
三、本件被告行為後，刑法部分條文業經修正公布，並於95年7
    月1 日施行。按行為後法律有變更者，適用行為時之法律，
    但行為後之法律有利於行為人者，適用最有利於行為人之法
    律，修正後刑法第2 條第1 項定有明文。刑法第2 條本身雖
    經修正，但刑法第2 條既屬適用法律之準據法，本身尚無比
    較新舊法之問題，應一律適用裁判時之修正後刑法第2 條規
    定以決定適用之刑罰法律。又本次刑法修正之比較新舊法，
    應就罪刑有關之共犯、未遂犯、想像競合犯、牽連犯、連續
    犯、結合犯，以及累犯加重、自首減輕暨其他法定加減原因
    （如身分加減）與加減例等一切情形，綜其全部罪刑之結果
    而為比較，如新舊法處罰之輕重相同，即無比較適用之問題
    ，而無刑法第2 條第1 項之適用，應依一般法律適用原則，
    適用裁判時法（最高法院95年度第8 次、第21次刑事庭會議
    決議意旨可資參照）。查修正後刑法第56條連續犯之規定業
    已刪除，而關於第33條第5 款罰金刑之最低額、第51條第5
    款有期徒刑定應執行刑時最高度之限制之規定，亦有變更。
    就連續犯部分，修正前刑法第56條所規定連續犯以一罪論及
    得加重其刑，修正後刑法已將該條刪除，數行為應分論併罰
    ；關於法定罰金刑最低度部分，修正前刑法第33條第5 款規
    定為銀元1 元以上，依廢止前罰金罰鍰提高標準條例第1 條
    前段提高10倍為銀元10元（折算為新臺幣30元）以上，修正
    後刑法第33條第5 款則修正為新臺幣1 千元以上，以百元計
    算；關於有期徒刑定應執行刑時最高度之限制，修正前刑法
    第51條第5 款規定「宣告多數有期徒刑者，於各刑中之最長
    期以上，各刑合併之刑期以下，定其刑期，但不得逾20年」
    ，修正後刑法第51條第5 款則規定「宣告多數有期徒刑者，
    於各刑中之最長期以上，各刑合併之刑期以下，定其刑期，
    但不得逾30年」。是被告行為後法律有變更，就罪刑綜其全
    部結果而比較行為時法與裁判時法，應以行為時法有利於被
    告，則依刑法第2 條第1 項前段之規定，自應適用行為時法
    即修正前之刑法規定論處。
四、核被告周廷吉所為，係犯刑法第339 條第1 項之詐欺取財罪
    、同法第335 條第1 項之侵占罪。檢察官於起訴書就被告所
    犯侵占罪之條號誤植為「第337 條第1 項」，應屬數字誤繕
    之顯然錯誤，且被告有選任律師為辯護人，於本院準備程序
    中及審理中亦皆以侵占罪為法律適用之討論，自不生誤認罪
    名之問題，本院逕以判決更正上開條號即可，應無須依刑事
    訴訟法第300 條之規定變更起訴法條。又本件被告所為詐欺
    取財之多次犯行，其時間緊接，方法相類，觸犯構成要件均
    同，顯係基於概括犯意為之，為連續犯，應依修正前刑法第
    56條規定論以1 罪，並加重其刑。再被告所犯連續詐欺取財
    及侵占2 罪間，犯意各別，行為互殊，應予分論併罰。爰審
    酌被告利用其擔任合會會首之機會及各會員對其之信任，為
    圖一己私利，連續冒名得標而騙取會員繳交會款，復將告訴
    人等會員所交付之會款予以侵占後惡性倒會，造成告訴人等
    多位會員財產損失，行徑實屬惡劣；又被告於犯後長期規避
    司法而未接受審判，於本件緝獲到案後其雖終能坦承犯行且
    表示歉意，惟仍未賠償被害人所受損失，暨衡諸被告犯罪之
    動機、目的、手段、智識程度、生活狀況、素行、與被害人
    之關係、所生損害之程度、被告年事已高等一切情狀，分別
    量處如主文所宣告之刑，並定其應執行之刑，以資懲儆。末
    按中華民國九十六年罪犯減刑條例施行前，經通緝而未於96
    年12月31日以前自動歸案接受偵查、審判或執行者，不得依
    本條例減刑，同條例第5 條定有明文。查該條例係於96年7
    月16日施行，而本件被告前因傳喚、拘提未到，經本院於94
    年11月11日發布通緝，且被告並未於96年12月31日前自動歸
    案接受審判，而遲至100 年11月15日始為警緝獲歸案，有通
    緝書、通緝案件移送書、調查筆錄等附卷可憑，則依前揭規
    定，自不得依該條例予以減刑，附此敘明。
據上論斷，應依刑事訴訟法第273 條之1 第1 項、第299 條第1
項前段，刑法第2 條第1 項前段、第339 條第1 項、第335 條第
1 項，修正前刑法第56條、第51條第5 款，刑法施行法第1 條之
1 第1 項、第2 項前段，判決如主文。
本案經檢察官張姿倩到庭執行職務。
中    華    民    國   100    年    12    月    30    日
                  刑事第六庭  法  官  吳元曜
以上正本證明與原本無異。
如不服本判決應於收受判決後10日內向本院提出上訴書狀，並應
敘述具體理由。其未敘述上訴理由者，應於上訴期間屆滿後20日
內向本院補提理由書( 均須按他造當事人之人數附繕本) 「切勿
逕送上級法院」。
                              書記官  蔡紫凌
中    華    民    國   101    年    1     月    2     日
附錄本案論罪科刑法條：
中華民國刑法第339條
（普通詐欺罪）
意圖為自己或第三人不法之所有，以詐術使人將本人或第三人之
物交付者，處 5 年以下有期徒刑、拘役或科或併科 1 千元以下
罰金。
以前項方法得財產上不法之利益或使第三人得之者，亦同。
前二項之未遂犯罰之。
中華民國刑法第335條
（普通侵占罪）
意圖為自己或第三人不法之所有，而侵占自己持有他人之物者，
處 5 年以下有期徒刑、拘役或科或併科 1 千元以下罰金。
前項之未遂犯罰之。